臺灣臺南地方法院刑事判決　　　　　　 100年度易字第1247號
公　訴　人　臺灣臺南地方法院檢察署檢察官
被　　　告　胡阿鳳
上列被告背信案件，經檢察官提起公訴（一百年度調偵字第六
一號），本院判決如下：
    主  文
胡阿鳳為他人處理事務，意圖損害本人之利益，而為違背其任務
之行為，致生損害於本人之利益，處拘役拾日，如易科罰金，
以新臺幣壹仟元折算壹日。又為他人處理事務，意圖損害本人之
利益，而為違背其任務之行為，致生損害於本人之利益，處拘役
貳拾日，如易科罰金，以新臺幣壹仟元折算壹日。應執行拘役肆
拾日，如易科罰金，以新臺幣壹仟元折算壹日。
    事  實
一、胡阿鳳自民國九十九年五月二十八日起至同年七月十日止，
    受僱於楊蕙鎂，擔任楊蕙鎂與郭全興所實際共同經營，位於
    臺南市○○區○○路6段301-15號「全興釣具行」之店員，
    負責銷售該店之釣具、魚餌等用品及簽收貨品之工作，係受
    楊蕙鎂之委任，為楊蕙鎂處理事務之人。其明知店內貨品均
    應依標價出售，若有客人講價，則需先經楊蕙鎂同意價格始
    可減價為之，卻因薪資之事對楊蕙鎂有所不滿，竟意圖損害
    楊蕙鎂之利益，而基於背信之犯意，先於九十九年七月六日
    下午二時十五分許，在全興釣具行內，將店內標價新臺幣（
    下同）二千三百元之釣竿，以二千元之價格出售予客人陳立
    偉。另於同年七月十日上午九時五十四分許，將店內特價五
    百元之釣竿，以三百五十元之低價出售予客人陳立偉，致生
    損害於楊蕙鎂出售上開釣具原可獲得之利益共四百五十元。
二、案經楊蕙鎂訴由臺南市政府警察局第三分局報告臺灣臺南地
    方法院檢察署檢察官偵查起訴。
    理  由
一、按被告以外之人於審判外之言詞或書面陳述，除法律有規定
    者外，不得作為證據，刑事訴訟法第一百五十九條第一項固
    定有明文。然按被告以外之人於偵查中向檢察官所為之陳述
    ，除顯有不可信之情況者外，得為證據；又被告以外之人於
    審判外之陳述，雖不符前四條之規定，而經當事人於審判程
    序同意作為證據，法院審酌該言詞陳述或書面陳述作成時之
    情況，認為適當者，亦得為證據；當事人、代理人或辯護人
    於法院調查證據時，知有第一百五十九條第一項不得為證據
    之情形，而未於言詞辯論終結前聲明異議者，視為有前項之
    同意，同法第一百五十九條之一第二項、第一百五十九條之
    五亦已分別明訂。查本案據以認定被告胡阿鳳犯罪事實之證
    據，部分屬於傳聞證據，惟被告及公訴人於本院言詞辯論終
    結前，均未對於其他傳聞證據之證據能力聲明異議，依刑事
    訴訟法第一百五十九條之五第一項、第二項規定，本院審酌
    該等傳聞證據作成之情況，亦無違法或不當情事，因而認為
    適當，故該等傳聞證據均具備證據能力而得作為證據，合先
    敘明。
二、訊據被告胡阿鳳雖坦承其於全興釣具行擔任店員期間，曾分
    別於九十九年七月六日下午二時十五分許、同年月十日上午
    九時五十四分許，在全興釣具行內各出售釣竿一支予證人陳
    立偉之事實，惟矢口否認有何背信之犯行，並辯稱：伊於九
    十九年七月六日將原價二千三百元之釣竿一支以二千元出售
    予證人陳立偉，係因證人楊蕙鎂在伊任職該店時，即已告知
    除特價品外，伊有三百元之額度可與客人談價錢；而伊於九
    十九年七月十日原即以標價五百元出售釣竿一支予證人陳立
    偉，係因陳立偉於當日持之前所購買價值一百五十元之假餌
    來換釣竿，伊始收取陳立偉三百五十元，並非以三百五十元
    之價格出售釣竿云云。經查：
  (一)被告於九十九年七月六日下午二時十五分許，在全興釣具行
    內以二千元之價格出售原標價二千三百元之釣竿一支予證人
    陳立偉；又於同年月十日上午九時五十四分許，出售五百元
    之釣竿一支與證人陳立偉，但僅向陳立偉收取價金三百五十
    元等情，為被告於偵查及本院審理時所坦承，核與證人陳立
    偉於偵查及本院審理時所證相符，並有臺灣臺南地方法院檢
    察署於一百年六月二十一日、一百年九月七日就證人楊蕙鎂
    所提出，於案發時、地全興釣具行收銀台之監視錄影畫面之
    勘驗筆錄及訊問筆錄各一份附卷可稽，應屬實在。
  (二)被告雖辯稱：其至全興釣具行任職之初，證人楊蕙鎂即曾授
    權其就二千元以上之釣竿，有三百元之議價空間與客人講價
    ，是其於九十九年七月六日以二千元之價格出售標價二千三
    百元之釣竿予證人陳立偉，並沒有錯，且證人楊蕙鎂於本件
    案發當時亦在場，在詢問客人購買釣竿之金額，亦未阻止其
    以二千元出售云云。然查：
  1.證人楊蕙鎂係要求被告需以標價出售全興釣具行之貨品，並
    未授權被告可與客人議價，且要求被告若有客人議價，應先
    經其同意後始可為之一節，業據證人楊蕙鎂於偵查及本院審
    理時證述明確，核與證人郭全興於本院審理時所證：「（你
    們店裡單價高一點的可以接受客人殺價，可以算比較便宜，
    這訊息有無告訴你哥哥、胡阿鳳或你媽媽？）我媽媽那時才
    剛去顧不到一個月，我有跟我哥哥提過可以，但我沒有跟胡
    阿鳳提過。我不會去跟胡阿鳳講這個是因為那時我太太（即
    楊蕙鎂）在店裡面。」、「（賣給陳立偉的這支2300元的釣
    竿利潤為何？）如果說他以2300元賣出去的話，應該是600
    元。」、「（你們有無容許胡阿鳳議價到2000元？）不可以
    ，這支釣竿依我來賣頂多便宜100元給他。2000多元利潤我
    就起碼要抓三成，我便宜100元給他，我已剩下二成半，再
    低下去二成毛利率不划算，跟我比較要好的朋友來買當然可
    以。」、「（你們是否會跟胡阿鳳說這一支釣竿的成本是多
    少？）不會。」、「（要如何控制他到時候接受客人殺價的
    空間是多少？）原則上我認為，他要折價給客人也應該要先
    知會我太太，我們無法將底價告訴他，他就不知道她可以給
    客人折扣多少。」、「（你認為胡阿鳳要先知會你，這是否
    是你們主觀上的認為？）對，我太太應該也沒有授權給她接
    受殺價」、「（是否全興釣具行裡頭大大小小的事情都是你
    太太在管？）對。」、「（可不可以議價這部分，胡阿鳳有
    無議價的權限是不是也都是你太太在管？）是，她（指被告
    ）跟我接觸的時間比較少。」等語大致相符，則以證人郭全
    興身為全興釣具行合夥人身分，在已知釣竿進價之情形下，
    就本件出售予證人陳立偉原標價二千三百元價格之釣竿，在
    計算毛利後，也僅可能折價一百元出售，且被告既於偵查中
    自承：「那是因為釣竿，釣竿我不知道價錢，都是他們定的
    價格，所以我沒有辦法上架。」等語，又豈有如被告所辯，
    在證人楊蕙鎂未告知被告進貨成本之情形下，直接授權胡阿
    鳳三百元之額度與客人議價之可能。
  2.且若被告於全興釣具行任職時，確曾經證人楊蕙鎂授權其就
    標價超過二千元之釣竿，均有三百元之議價額度，則其於九
    十九年八月二十五日在臺灣臺南地方法院檢察署檢察官偵查
    時，就證人楊蕙鎂第一次質疑其在全興釣具行任職期間，以
    低於標價之價格出售打風氣及釣竿予客人之事時，即可理直
    氣壯以其有議價權來抗辯，又何需極力辯稱當時向其購買打
    風氣之客人因買了共約一、二千元之多樣物品，其始便宜五
    十元予客人云云，另待九十九年十一月十七日檢察官偵訊時
    ，始主張證人楊蕙鎂曾授權其三百元額度與客人議價之情事
    。
  3.況被告於九十九年七月六日下午二時十五分許，在全興釣具
    行內以二千元之價格出售標價二千三百元之釣竿予證人陳立
    偉後，經適從店外入內之證人楊蕙鎂詢問證人陳立偉其購得
    釣竿之價格為何，證人陳立偉稱係以標價價格購得，證人楊
    蕙鎂另詢問被告其販售價格，被告則偽稱其係以二千二百元
    售予證人陳立偉，並經由楊蕙鎂要求，將該筆銷售紀錄以「
    競技船9R、2200」等字，記載在全興釣具行當日收支明細表
    內後，證人楊蕙鎂即上樓調出案發時之監視錄影帶觀看，始
    知被告係以二千元之價格出售該標價二千三百元之釣竿一情
    ，業經證人楊蕙鎂於偵查及本院審理時證述綦詳，並有全興
    釣具行收支明細表一紙、臺灣臺南地方法院檢察署檢察官一
    百年九月七日訊問筆錄一份在卷可佐，核與證人陳立偉於偵
    查及本院審理時所證：「（99年7月6日下午2點多左右在全
    興釣具行你買2千元釣竿時，楊蕙鎂有無在場？）講價錢時
    楊蕙鎂沒有在場。我只有跟胡阿鳳講價錢而已。」、「（每
    次殺價是否都有成功？）這二支釣竿都有成功，那支350的
    釣竿我已忘記，但2000元的釣竿是比較高，其他應該是比較
    少殺價，其實除了這二支釣竿金額比較高外，其他應該都還
    好不會很高。」、「（就這二次，胡阿鳳有無跟你說：我偷
    偷算你便宜一點，但你不可以跟老闆講？）我記得好像是有
    吧，但是有點忘記。」、「（你剛有提到說你在跟胡阿鳳議
    價時，老闆娘楊蕙鎂還不在現場？）在議價時還沒有在場。
    」、「（到後楊蕙鎂才回來？）好像是後來才回來。」、「
    （你有無印象楊蕙鎂過去跟你說你那支釣竿是多少錢？胡阿
    鳳是賣給你多少錢？）好像有，但我忘記我當時是如何回答
    他。」、「（你剛提到胡阿鳳有跟你講他算你便宜的事情不
    要告訴老闆。如果是這樣，楊蕙鎂問你，你是否會坦白講說
    胡阿鳳是賣你多少錢？）那天當時買釣竿是沒有坦白跟楊蕙
    鎂講是以2000元跟他買的。」、「（為何不可能說2000元買
    的？）怕他（即被告）會被解雇，怕害到他。」等語大致相
    符，亦無被告所辯：證人楊蕙鎂在其販賣標價二千三百元之
    釣竿予證人陳立偉在場，且未阻止其以二千元之價格出售該
    釣竿云云。反以證人陳立偉所證：被告確曾告知其係背著老
    闆偷偷算他便宜，要陳立偉不要告知老闆，其因擔心被告遭
    解雇，而不敢把實際買得釣竿之金額告知證人楊蕙鎂等語，
    及被告於本院準備程序中所述：「（為何你在99年7月6日記
    帳會把2000元記成2200元，99年7月10日把350元記成380 元
    ？）可能350元這筆我沒有記入，380元是另外一支釣竿。20
    00元部分可能是因為陳立偉買了釣竿之後說老闆娘有問他買
    釣竿的價錢，會不會害到我，我才因此不小心寫錯。」云云
    ，更足證證人楊蕙鎂從未授權或默許被告就二千元以上之釣
    竿有三百元額度之議價權限，且未准許被告如此為之，否則
    被告及證人陳立偉均可據實告知證人楊蕙鎂該釣竿之實際售
    價，或由被告要求證人陳立偉於楊蕙鎂授權其議價之範圍內
    回答，又豈會因心虛而誤將實際出售二千元之釣竿，以二千
    二百元記載於全興釣具行當日之交易明細表中，是此均足認
    被告此部分所辯顯與事實不符，證人楊蕙鎂所證其並未授權
    被告可與客人議價，而客人議價均係經由其同意等語，即屬
    可採。被告確曾於九十九年七月六日下午二時十五分許，在
    全興釣具行內，故意違背雇主即證人楊蕙鎂之指示，將店內
    標價新臺幣（下同）二千三百元之釣竿，以二千元之價格出
    售予證人陳立偉，致損害楊蕙鎂出售上開釣竿原可多獲得之
    三百元利益一節，應堪認定。
  (三)至被告雖又辯稱：證人陳立偉於九十九年七月十日上午九時
    五十四分許，係持其於同年月六日下午在全興釣具行所購買
    價值一百五十元之假餌到店內向其換購五百元之釣竿一支，
    其於扣除陳立偉前已給付購買假餌之價金一百五十元後，始
    向陳立偉收取三百五十元，並非將標價五百元之釣竿一支以
    三百五十元賣予陳立偉云云。惟被告於上開時、地出售標價
    五百元之釣竿一支予證人陳立偉時，僅向陳立偉收取三百五
    十元一節，為被告所不爭。又證人陳立偉於九十九年七月六
    日下午至全興釣具行購物時，係一人單獨前往，且僅曾以二
    千元向被告購得原標價二千三百元之釣竿一支，未曾購買假
    餌；而其於九十九年七月十日上午九時五十四分許，在全興
    釣具行以三百五十元向被告購買五百元之釣竿時，亦未曾持
    一百五十元之假餌向被告換購該釣竿，被告係因其及同行友
    人講價，才同意以三百五十元出售其該五百元之釣竿等情，
    業據證人陳立偉於偵查及本院審理時證述詳實。而被告既於
    本院準備程序中供稱：「（你賣假餌、釣竿時，是否都要記
    帳？）只有釣竿有記帳，假餌沒有記。」、「（如果沒有記
    假餌，老闆怎麼會看懂你怎麼賣？）一開始沒有登記，後來
    才有。」，又九十九年七月十日既係被告在全興釣具行上班
    之最後一天，若證人陳立偉確曾於當日以一百五十元假餌向
    其換購五百元釣竿之情形，則依被告前揭所述，其自應已將
    上開情事詳細記載於全興釣具行之交易明細表中，然本件觀
    諸證人楊蕙鎂所提出，由被告所製作之全興釣具行九十九年
    七月十日之交易明細表，其內卻遍尋不著被告曾出售五百元
    釣竿一支及客人退還一百五十元假餌之紀錄，是足證被告前
    揭所辯，顯屬事後卸責之詞，不足採信。其於九十九年七月
    十日，確曾在未經證人楊蕙鎂授權下，逕將標價五百元之釣
    竿，以三百五十元低價出售予證人陳立偉，致損害楊蕙鎂出
    售上開釣竿原可多獲得之一百五十元利益一情，亦堪認定。
  (四)本件事證明確，被告犯行洵堪認定，應予依法論科。
三、核被告所為，均係犯刑法第三百四十二條之普通背信罪。而
    被告二次背信犯行，犯意各別，行為互殊，應予分論併罰。
    公訴意旨雖認被告所犯上開二罪應屬接續犯僅論以一罪，惟
    被告二次在未經證人楊蕙鎂授權下，以低於標價之金額出售
    釣竿與證人陳立偉之行為，已相距有四日，又被告於本院審
    理時即已供稱：「（陳立偉常常跟你買東西，所以你會算他
    便宜一點？）不會，只有那支釣竿而已。」、「（陳立偉平
    常是否會跟你殺價？）很少。」等語，並辯稱其並無其他低
    價出售商品之情形，是可知被告以低於標價金額出售釣竿予
    證人陳立偉，均係因陳立偉購買釣竿向其講價時之偶一為之
    ，非不可分割，亦非基於同一犯意，反覆接續而為，而應屬
    數罪，自應由本院分論併罰，附此敘明。爰審酌被告前無刑
    事犯罪紀錄，有卷附臺灣高等法院被告前案紀錄表一份可按
    ，素行良好，其受僱於證人楊蕙鎂所開設之全興釣具行擔任
    店員，並獲取薪資，原即依據雇主之指示及授權提供勞務，
    卻僅因薪資問題對楊蕙鎂感到不滿，即違背楊蕙鎂所告知店
    內商品不得議價之要求，分別以二千元、三百五十元出售標
    價二千三百元及五百元之釣竿各一支予向其講價之證人陳立
    偉，致損害楊蕙鎂原因出售上開二支釣竿可再獲取之價金共
    四百五十元，實有不該，且其犯後仍矢口否認犯行，態度惡
    劣，至今仍未能與證人楊蕙鎂達成和解，賠償證人楊蕙鎂之
    損失，惟其造成損害甚輕等一切情狀，分別量處如主文所示
    之刑，並各諭知易科罰金之折算標準，且定其應執行刑，及
    易科罰金之折算標準，以示懲儆。
據上論斷，應依刑事訴訟法第二百九十九條第一項前段，刑法第
三百四十二條、第四十一條第一項前段、第五十一條第五款，刑
法施行法第一條之一，判決如主文。
本案經檢察官何珩禎到庭執行職務。
中    華    民    國   100    年    12    月    29    日
                  刑事第十庭  審判長  法  官  鄭燕璘
                                      法  官  陳淑勤
                                      法  官  劉秀君
以上正本證明與原本無異。
如不服本判決應於收受本判決後10日內向本院提出上訴書狀，並
應敘述具體理由。其未敘述上訴理由者，應於上訴期間屆滿後20
日內向本院補提理由書狀（均須按他造當事人之人數附繕本）「
切勿逕送上級法院」。
                                      書記官  曾盈靜
中    華    民    國   100    年    12    月    30    日
附錄法條：
中華民國刑法第342條
（背信罪）
為他人處理事務，意圖為自己或第三人不法之利益，或損害本人
之利益，而為違背其任務之行為，致生損害於本人之財產或其他
利益者，處 5 年以下有期徒刑、拘役或科或併科 1 千元以下罰
金。
前項之未遂犯罰之。